臺灣臺中地方法院刑事判決　　　　　　　100年度訴字第855號
公　訴　人　臺灣臺中地方法院檢察署檢察官
被　　　告　郭生灃
指定辯護人　本院公設辯護人陳秋靜
上列被告因偽造有價證券案件，經檢察官提起公訴（99年度偵字
第16976、20273號），本院判決如下：
    主    文
郭生灃意圖供行使之用，而偽造有價證券，處有期徒刑壹年陸月
，如附表編號1至5「偽造之署名及署押數量」欄所示之偽造署名
、署押均沒收。
    犯罪事實
一、郭生灃前於民國99年間，因詐欺案件，經本院以99年度易字
    第3496號判決判處有期徒刑4 月，緩刑2 年確定（本件不構
    成累犯）。其為向友人黃萬祥借款，竟意圖供行使之用，基
    於偽造有價證券之接續犯意，於98年12月25日起至99年2 月
    1 日止，在黃萬祥所任職位於臺中市○○區○○街之進發資
    源回收場，先後多次未經其母親陳怡蓁之同意，冒用「陳怡
    蓁」之名義，於如附表編號1 至5 所示之本票發票人欄，偽
    簽「陳怡蓁」之署名及署押各1 枚，而偽造用以表示陳怡蓁
    與郭生灃共同簽發如附表編號1 至5 所示之本票，並持以交
    付黃萬祥而行使之，其各次偽造之時間、地點、本票號碼、
    金額、共同發票人名義、署名及署押數量均詳如附表編號1
    至5 所示。嗣因黃萬祥持上開票據向陳怡蓁要求付款，陳怡
    蓁始悉上情，郭生灃為免上開借款債務連累陳怡蓁，乃於在
    有偵查權限之人知悉犯罪人之前即99年7 月19日向臺灣臺中
    地方法院檢察署自首而接受裁判；嗣黃萬祥於99年8 月30日
    委由廖本揚律師向臺灣臺中地方法院檢察署提起告訴。
二、案經郭生灃自首及黃萬祥委由廖本揚律師告訴臺灣臺中地方
    法院檢察署檢察官偵查起訴。
    理      由
一、按被告以外之人於審判外之言詞或書面陳述，除法律有規定
    者外，不得作為證據，刑事訴訟法第159條第1項定有明文，
    此乃傳聞證據之排除法則。又傳聞法則之重要理論依據，在
    於傳聞證據未經當事人之反對詰問予以核實，乃予排斥，惟
    若當事人已放棄對原供述人之反對詰問權，於法院審判時表
    明同意該等傳聞證據可作為證據，基於證據資料愈豐富，愈
    有助於真實發現之理念，並貫徹刑事訴訟法修法加重當事人
    進行主義之精神，確認當事人對於證據能力有處分權之制度
    ，傳聞證據經當事人同意作為證據，法院認為適當者，亦得
    為證據。另當事人於調查證據時，對於傳聞證據表示「沒有
    意見」、「對於證據調查無意見」，而未於言詞辯論終結前
    聲明異議，應視為已有將該等傳聞證據採為證據之同意，此
    刑事訴訟法第159條之5定有明文。查本案所引之下列證據，
    均據被告郭生灃、辯護人、公訴人對證據能力表示「沒有意
    見」，亦未於本案言詞辯論終結前聲明異議，則本院審酌該
    等證據並無違法取證或證明力顯然過低之情事，均得採為證
    據。
二、訊據被告郭生灃於偵查中、本院準備程序及審理時均坦承有
    於上開時、地未經被害人陳怡蓁之同意而以其名義為共同發
    票人而偽造如附表編號1至5所示本票之事實，核與證人即告
    訴人黃萬祥於偵查中及本院審理時之指訴；證人即被害人陳
    怡蓁於偵查中證述情節相符，並有如附表編號1至5所示本票
    之影本各1 紙附卷可稽，足認被告前揭任意性自白與事實相
    符，本件事證明確，被告犯行堪予認定，應依法論科。
三、核被告郭生灃所為，係犯刑法第201條第1項之偽造有價證券
    罪。被告偽以其母陳怡蓁之名義，於附表編號1至5之本票上
    偽造「陳怡蓁」署名及署押之偽造署名及署押行為，為偽造
    有價證券之部分行為；而行使偽造有價證券之低度行為，亦
    為偽造有價證券之高度行為所吸收，均不另論罪。次按如數
    行為於同時同地或密切接近之時地實施，侵害同一之法益，
    各行為之獨立性極為薄弱，依一般社會健全觀念，在時間差
    距上，難以強行分開，在刑法評價上，以視為數個舉動之接
    續施行，合為包括之一行為予以評價，較為合理，則屬接續
    犯，而為包括之一罪（最高法院86年台上字第3295號判例參
    照）。本件被告係為清償其原本自身債務問題，而於附表編
    號1至5所示之本票發票時間，以同一事由先後向告訴人黃萬
    祥借款如附表編號1至5所示之金額，業據被告自承在卷，亦
    為告訴人所不爭執，足認被告係基於單一犯意，偽造「陳怡
    蓁」為發票人之本票5 紙，其所侵害之法益同一（均同為「
    陳怡蓁」），且均在同一地點即在告訴人黃萬祥所任職位於
    臺中市○○區○○街之進發資源回收場，並均交付同一人即
    告訴人黃萬祥，是本件被告各偽造行為之獨立性極為薄弱，
    依一般社會健全觀念，在時間差距上，難以強行分開，自應
    視為數個舉動之接續施行，而為接續犯，僅論以包括一罪。
    又被告在其前揭偽造有價證券犯行被發覺之前，主動於99年
    7 月19日主動向臺灣臺中地方法院檢察署自首而接受裁判，
    此有偵查中99年7 月19日檢察事務官訊問筆錄在卷可考，顯
    見被告有悔悟之心，且符合自首規定，應依刑法第62條前段
    規定減輕其刑。爰審酌被告有如犯罪事實欄所載之前案紀錄
    ，有臺灣臺中地方法院檢察署刑案資料查註紀錄表、臺灣高
    等法院被告全國前案紀錄表附卷可參，被告於本案自身亦同
    時擔任發票人，嗣後債權人追償債務時，被告仍須負全部給
    付之責任，況其與被害人陳怡蓁之間為母子關係，尚不致引
    起廣泛社會大眾交易安全，犯案情節非重，對於金融秩序危
    害不大，又被告係為償還自身債務，一時失慮，擅自冒用被
    害人陳怡蓁名義簽發如附表編號1至5所示之本票，然其犯後
    已主動自首，並於偵審中均一致坦承犯行，且事後已偕同告
    訴人黃萬祥積極處理，並與告訴人就債務部分簽立協議書，
    表明願意填補告訴人所生損害，雖未與告訴人就本案民刑事
    部分達成和解，此有卷附之協議書、本院電話紀錄表各1 份
    在卷可憑，是足見被告甚有悔意，態度尚佳等一切情狀，量
    處如主文所示之刑。
四、另按在票據上簽名者，依票上所載文義負責，2 人以上共同
    簽名者，應連帶負責；又票據之偽造或票據上簽名之偽造，
    不影響於真正簽名之效力，從而2 人以上共同在本票之發票
    人欄簽名者，應連帶負發票人責任，倘其中有部分屬於偽造
    ，雖不影響於其餘真正簽名者之效力，但偽造之部分，仍應
    依上開規定，諭知沒收，至非屬偽造之發票人部分，則仍屬
    有效之票據，不在應依法沒收之列（最高法院84年臺上字第
    1550號判例、90年臺上字第1733號判決參照）。本件被告以
    如附表編號1至5所示陳怡蓁名義為共同發票人所簽發如附表
    1至5所示之本票，僅「陳怡蓁」為發票人部分係屬偽造，被
    告之簽名既為真正，其為發票人部分則仍屬有效之票據，不
    在應依法沒收之列，自應依刑法第219 條規定，就如附表編
    號1至5「偽造之署名及署押數量」欄所示之偽造署名、署押
    諭知沒收之。
據上論斷，應依刑事訴訟法第299 條第1 項前段，刑法第201 條
第1項、第62條前段、第219條，刑法施行法第1條之1第1項、第2
項前段，判決如主文。
本案經檢察官廖聖民到庭執行職務。
中    華    民    國   100    年    6     月    16    日
                  刑事第二庭  審判長法  官  鄭永玉
                                    法  官  施慶鴻
                                    法  官  潘曉玫
以上正本證明與原本無異。
如不服本判決應於收受判決後10日內向本院提出上訴書狀，並應
敘述具體理由；其未敘述上訴理由者，應於上訴期間屆滿後20日
內向本院補提理由書狀(均須按他造當事人之人數附繕本)「切勿
逕送上級法院」。
告訴人或被害人對於判決如有不服具備理由請求檢察官上訴者，
其上訴期間之計算係以檢察官收受判決正本之日期為準。
                                    書記官  張齡方
中    華    民    國   100    年    6     月    16    日
附錄論罪科刑法條
中華民國刑法第201條
（有價證券之偽造變造與行使罪）
意圖供行使之用，而偽造、變造公債票、公司股票或其他有價證
券者，處3 年以上 10 年以下有期徒刑，得併科 3 千元以下罰
金。
行使偽造、變造之公債票、公司股票或其他有價證券，或意圖供
行使之用，而收集或交付於人者，處 1 年以上 7 年以下有期徒
刑，得併科 3 千元以下罰金。
附表：
┌─┬───┬─────┬────┬────┬───┬────┬─────┐
│編│發票日│票     號 │本票金額│共同發票│偽造日│偽造地點│偽造之署名│
│號│      │          │(新臺幣)│人      │期    │        │及署押數量│
├─┼───┼─────┼────┼────┼───┼────┼─────┤
│ 1│98年12│          │40萬元  │陳怡蓁  │98年12│臺中市豐│「陳怡蓁」│
│  │月25日│CH778121  │        │        │月25日│原區育德│署名及署押│
│  │      │          │        │        │      │街之「進│各1枚     │
│  │      │          │        │        │      │發資源回│          │
│  │      │          │        │        │      │收場」  │          │
├─┼───┼─────┼────┼────┼───┼────┼─────┤
│ 2│98年12│          │30萬元  │陳怡蓁  │98年12│臺中市豐│「陳怡蓁」│
│  │月26日│CH672482  │        │        │月26日│原區育德│署名及署押│
│  │      │          │        │        │      │街之「進│各1枚     │
│  │      │          │        │        │      │發資源回│          │
│  │      │          │        │        │      │收場」  │          │
├─┼───┼─────┼────┼────┼───┼────┼─────┤
│ 3│99年1 │          │3 萬6000│陳怡蓁  │99年1 │臺中市豐│「陳怡蓁」│
│  │月10日│CH672480  │元      │        │月10日│原區育德│署名及署押│
│  │      │          │        │        │      │街之「進│各1枚     │
│  │      │          │        │        │      │發資源回│          │
│  │      │          │        │        │      │收場」  │          │
├─┼───┼─────┼────┼────┼───┼────┼─────┤
│ 4│99年1 │          │3 萬6000│陳怡蓁  │99年1 │臺中市豐│「陳怡蓁」│
│  │月15日│CH672479  │元      │        │月15日│原區育德│署名及署押│
│  │      │          │        │        │      │街之「進│各1枚     │
│  │      │          │        │        │      │發資源回│          │
│  │      │          │        │        │      │收場」  │          │
├─┼───┼─────┼────┼────┼───┼────┼─────┤
│ 5│99年2 │          │18萬9000│陳怡蓁  │99年2 │臺中市豐│「陳怡蓁」│
│  │月1日 │CH672481  │元      │        │月1日 │原區育德│署名及署押│
│  │      │          │        │        │      │街之「進│各1枚     │
│  │      │          │        │        │      │發資源回│          │
│  │      │          │        │        │      │收場」  │          │
└─┴───┴─────┴────┴────┴───┴────┴─────┘